【裁判字號】    97,易,190
【裁判日期】    970819
【裁判案由】    妨害秩序
【裁判全文】
臺灣臺東地方法院刑事判決               97年度易字第190號
公  訴  人  臺灣臺東地方法院檢察署檢察官
被      告  甲○○
上列被告因妨害秩序案件，經檢察官聲請簡易判決處刑（97年度
偵字第1087號），本院臺東簡易庭受理後（97年度東簡字第198
號），認不宜逕以簡易判決處刑，簽移本院改依簡式審判程序審
理，判決如下：
    主  文
甲○○犯公然冒用公務員官銜肆罪，各處罰金新臺幣肆仟元，如
易服勞役，均以新臺幣壹仟元折算壹日。應執行罰金新臺幣壹萬
貳仟元，如易服勞役，以新臺幣壹仟元折算壹日。
其餘被訴公然冒用公務員官銜部分均無罪。
    事  實
一、甲○○明知其並未在本院任職，竟基於公然冒用公務員官銜
    之犯意，先於民國96年6月間，印製載明「臺灣台東地方法
    院書記官甲○○（美成）」之名片後，自斯時起至同年11月
    中旬某日止，在臺東縣達仁鄉戶政事務所及同縣大武鄉大竹
    村等不特定多數人得以共見共聞之場所，分別向達仁鄉戶政
    事務所課員葛富榮、大竹村第七鄰鄰長徐勇靖、大竹村村長
    張德海及村民劉政明散發上開名片，並僭稱為本院書記官，
    如有困難或法律問題需要幫忙，可打電話與其聯絡云云。嗣
    葛富榮於96年11月16日至本院洽公時，持上開名片向本院單
    一窗口詢問是否確有甲○○書記官，經本院訴訟輔導科影印
    該名片陳報政風室處理，始循線查悉上情。
二、案經本院告發函請臺灣臺東地方法院檢察署檢察官偵查起訴
    。
    理  由
一、本件檢察官認被告甲○○涉犯刑法第159條之公然冒用公務
    員官銜罪嫌而聲請簡易判決處刑，屬刑事訴訟法第376條第2
    款之罪，依同法第284條之1規定，第一審得由法官一人獨任
    審判。
二、訊據被告甲○○對於上揭犯罪事實，迭於偵查、本院準備程
    序及審理時坦承不諱（見97年度他字第19號卷第27頁、本院
    97年度易字第190號卷第13頁背面及18頁），核與證人徐勇
    靖、張德海於警詢中；葛富榮、林枚煌於偵查中證述之情節
    大致相符，並有本院97年1月8日東院和政字第0970000010號
    函1紙暨證人葛富榮、劉政明之本院政風室訪談紀錄3份、口
    卡片1紙及載明「臺灣台東地方法院書記官甲○○（美成）
    」之名片1張附卷可稽（見97年度他字第19號卷第1至11及63
    頁），足認被告上開任意性自白確與事實相符，應可採信。
    本案事證已臻明確，被告前揭犯行均堪以認定，悉應予依法
    論科。
三、按所謂公然，乃指不特定人或特定多數人得以共見共聞之狀
    況而言。被告甲○○在臺東縣達仁鄉戶政事務所及同縣大武
    鄉大竹村等不特定多數人得以共見共聞之場所，向證人葛富
    榮等僭稱為本院書記官，顯已該當公然之構成要件。是核被
    告上開所為，係犯刑法第159條之公然冒用公務員官銜罪。
    被告自96年6月間起至同年11月中旬某日止，在前述地點，
    先後4次向葛富榮、徐勇靖、張德海及劉政明散發上揭名片
    ，並僭稱為本院書記官，其數行為雖係侵害同一之（國家）
    法益，然其每一前行為與次行為，依一般社會健全觀念，在
    時間差距上，可以分開，且係在不同之地點分別為之，顯然
    欠缺時間與空間之密接性，在刑法評價上，應認其數行為各
    具獨立性，每次行為皆可獨立成罪。質言之，被告所犯上開
    公然冒用公務員官銜4罪，其犯意各別，行為互異，核屬實
    質競合之數罪關係，應予分論併罰。爰審酌被告明知其非本
    院書記官，竟公然冒用公務員官銜，意圖混淆視聽，使人誤
    信其有此身分，行為實有可議之處，然念及被告並無前科，
    素行尚佳，並參以被告犯後坦認犯行，頗有悔悟之心及檢察
    官之求刑等一切情狀，分別量處如主文所示之刑，及定其應
    執行之刑，併諭知易服勞役之折算標準。扣案印有「臺灣台
    東地方法院書記官甲○○（美成）」之名片乙張，業經被告
    交付而移轉所有權予葛富榮，已非被告所有之物，爰不併予
    宣告沒收，附此敘明。
四、無罪部分：
  (一)公訴意旨另略以：被告除前述有罪部分外，另自96年6月間
    起至同年11月間止，在臺東縣大武鄉大竹村及同縣達仁鄉等
    地區，向葛富榮、徐勇靖、張德海、劉政明以外之其他不詳
    姓名年籍之人散發前揭名片，並自稱為本院書記官，因認被
    告此部分行為，亦涉犯刑法第159條之公然冒用公務員官銜
    罪嫌云云。
  (二)惟按犯罪事實應依證據認定之，無證據不得認定犯罪事實。
    又不能證明被告犯罪者，應諭知無罪之判決，刑事訴訟法第
    154條第2項、第301條第1項分別定有明文。次按認定不利於
    被告之事實，須依積極證據，苟積極證據不足為不利於被告
    事實之認定時，即應為有利於被告之認定，更不必有何有利
    之證據。另按事實之認定，應憑證據，如未能發現相當證據
    ，或證據不足以證明，自不能以推測或擬制之方法，以為裁
    判基礎；又認定犯罪事實，所憑之證據，雖不以直接證據為
    限，間接證據亦包括在內，然無論直接或間接證據，其為訴
    訟上之證明，須於通常一般之人均不致於有所懷疑，而得確
    信其為真實之程度者，始得據之為有罪之認定，倘其證明尚
    未達到此一程度，而有合理性懷疑之存在時，即無從為有罪
    之認定，最高法院著有30年上字第816號、40年台上字第86
    號、30年上字第1381號及76年台上字第4986號判例可資參照
    。再按刑事訴訟法第156條第2項規定，被告雖經自白，仍應
    調查其他必要之證據，以察其是否與事實相符。核其立法目
    的乃欲以補強證據擔保自白之真實性；亦即以補強證據之存
    在，藉之限制自白在證據上之價值。而所謂補強證據，則指
    除該自白本身外，其他足資以證明自白之犯罪事實確具有相
    當程度真實性之證據而言。雖其所補強者，非以事實之全部
    為必要，但亦須因補強證據與自白之相互利用，而足使犯罪
    事實獲得確信者，始足當之，最高法院74年台覆字第10號判
    例意旨復已揭示。茲查，被告甲○○固曾於偵查及本院審理
    時自白曾於前述期間、地點，向葛富榮、徐勇靖、張德海、
    劉政明以外之其他4名不詳姓名年籍之人散發上開名片，並
    僭稱為本院書記官云云，然遍覽全案卷證資料，除被告前揭
    不利於己之陳述外，查無其他補強證據可資佐證被告該部分
    自白確與事實相符，核屬被告唯一自白，揆諸上開判例意旨
    ，自難僅憑被告單一自白，逕採為認定被告此部分犯罪事實
    之唯一證據。
  (三)綜上，檢察官聲請簡易判決處刑意旨所舉證據方法，均未達
    於通常一般之人皆不致有所懷疑，而得確信被告此部分犯罪
    之程度，此外復查無其他積極事證足以證明被告確有聲請簡
    易處刑意旨所指訴該部分之犯行，本諸「罪證有疑，利歸被
    告」之證據法則，認不能證明被告此部分之犯罪，自應由本
    院另為無罪判決之諭知，以示審慎。
據上論斷，依刑事訴訟法第452條、第284條之1，第273條之1第1
項、第299條第1項前段、第301條第1項，刑法第159條、第42條
第3項前段、第51條第7款，刑法施行法第1條之1第1項、第2項前
段，判決如主文。
本案經檢察官乙○○到庭執行職務。
中    華    民    國    97    年    8     月    19    日
                  刑事第二庭    法  官  康文毅
以上正本證明與原本無異。
如不服本判決應於收受本判決後10日內向本院提出上訴書狀；上
訴書狀應敘述具體理由。未敘述上訴理由者，應於上訴期間屆滿
後20日內向本院補提理由書狀（均須按他造當事人之人數附繕本
）。「切勿逕送上級法院」。
告訴人或被害人對於本判決如有不服，請書具不服之理由狀，請
求檢察官上訴者，其上訴期間之計算係以檢察官收受判決正本之
日期為準。
中    華    民    國    97    年    8     月    19    日
                                書記官  林傳坤
附錄本件論罪科刑法條全文：
中華民國刑法第159條
（冒充公務員服章官銜罪）
公然冒用公務員服飾、徽章或官銜者，處5百元以下罰金。


司法院資訊處製作；財團法人民間司法改革基金會備份。
